【裁判字號】    99,訴,514
【裁判日期】    991230
【裁判案由】    違反毒品危害防制條例
【裁判全文】
臺灣雲林地方法院刑事判決               99年度訴字第514號
公  訴  人  臺灣雲林地方法院檢察署檢察官
被      告  洪瑞啟
上列被告因違反毒品危害防制條例案件，經檢察官提起公訴（99
年度毒偵字第675 號），本院判決如下：
    主  文
洪瑞啟施用第一級毒品，處有期徒刑玖月。
    事  實
一、洪瑞啟前因施用第一級毒品案件經觀察、勒戒後，認有繼續
    施用毒品之傾向，經送入戒治處所強制戒治，認無繼續強制
    戒治之必要，而於民國98年10月14日執行完畢釋放出所，並
    由臺灣雲林地方法院檢察署檢察官於98年10月16日以98年度
    戒毒偵字第119 號為不起訴處分確定。詎仍不知悔改，竟基
    於施用第一級毒品海洛因之犯意，於99年4 月11日19時20分
    許為警採尿時點回溯72小時內之某時，在不詳處所，以不詳
    之方式，施用第一級毒品海洛因1 次。嗣因洪瑞啟為毒品列
    管調驗人口，警員通知其於99年4 月11日到場接受尿液驗檢
    ，檢出毒品嗎啡之陽性反應，始悉上情。
二、案經雲林縣警察局北港分局報告臺灣雲林地方法院檢察署檢
    察官偵查起訴。
    理  由
一、關於證據能力部分：
  (一)按被告以外之人於審判外之言詞或書面陳述，除法律有規定
    者外，不得作為證據；惟被告以外之人於審判外之陳述，雖
    不符刑事訴訟法第159 條之1 至第159 條之4 規定得為證據
    之情形，而經當事人於審判程序同意作為證據，法院審酌該
    言詞陳述或書面陳述作成時之情況，認為適當者，亦得為證
    據，刑事訴訟法第159 條第1 項、第159 條之5 第1 項分別
    定有明定。經查，雲林縣警察局北港分局毒品犯罪嫌疑人尿
    液檢驗作業管制紀錄1 份，雖是被告以外之人於審判外之書
    面陳述，原則上不得作為證據，惟經被告與檢察官同意作為
    證據使用，復經本院審酌該書面陳述作成時之情況，亦無不
    當之情形，依上開規定，應認有證據能力，得為證據使用。
  (二)又刑事訴訟法第208 條第1 項前段規定：「法院或檢察官得
    囑託醫院、學校或其他相當之機關、團體為鑑定，並準用第
    203 條至第206 條之1 之規定」，而同法第206 條第1 項規
    定：「鑑定之經過及其結果，應命鑑定人以言詞或書面報告
    」。另由司法警察官、司法警察依檢察官所概括選任之鑑定
    人或囑託鑑定機關、團體所為之鑑定結果，與檢察官選任或
    囑託為鑑定者，性質上並無差異，同具有證據能力，此亦有
    最高法院96年度臺上字第2860號判決可資參照。從而，詮昕
    科技股份有限公司濫用藥物尿液檢驗報告2 份，符合同法第
    159 條第1 項所定得作為證據之「法律有規定」之情形，應
    有證據能力，得為證據使用。
二、訊據被告固坦承為毒品列管調驗人口，有因警員通知而於99
    年4 月11日自行到雲林縣警察局北港分局蔦松分駐所接受尿
    液驗檢之事實，惟矢口否認有何施用第一級毒品之犯行，並
    辯稱：不知道為何會檢出嗎啡陽性反應，其有持續在喝美沙
    酮，已經很久沒有施用海洛因，是否因為其叔叔施用海洛因
    時，其在旁邊而造成影響云云。經查：
  (一)被告於99年4 月11日19時20分許，為警採集尿液共有2 瓶；
    而當時警詢筆錄簽名為被告本人筆跡，尿液亦為其交給警方
    貼標籤親自蓋上手印，據被告供陳在卷（警卷第2 頁，本院
    卷第23頁背面），當可排除尿液遭到污染或更換之可能性。
    又被告當時所採集之尿液2 瓶，已經先後送往詮昕科技股份
    有限公司以酵素免疫分析法EIA 篩檢及氣相層析質譜儀法GC
    ／MS檢驗之結果，確實均呈現嗎啡陽性反應，此有雲林縣警
    察局北港分局毒品犯罪嫌疑人尿液檢驗作業管制紀錄1 份（
    警卷第5 頁），及詮昕科技股份有限公司99年4 月29日、99
    年11月10日濫用藥物尿液檢驗報告各1 份附卷可稽（警卷第
    4 頁，本院卷第18頁）。
  (二)又目前國內檢驗海洛因的方法，以氣相層析質譜儀分析法之
    精確度最高，其原理係檢品經氣化後，通過層析管分離純化
    ，再將純化之成分循序送入質譜儀做個別的鑑定，因質譜儀
    所測定之圖譜，在化學上被公認具有指紋特性，故可據以完
    全判定該檢品係為何種化合物，詮昕科技股份有限公司在毒
    品之鑑定上係以酵素免疫分析法進行篩檢，再以氣相層析質
    譜儀分析法確認，於兩者均呈陽性反應下，才予以確認判定
    ，此種雙重檢驗相互驗證之方式，無誤判之可能。被告所採
    取之尿液2 瓶，既經送驗而以氣相層析質譜儀分析法確認結
    果，均呈現嗎啡陽性反應，應有於採尿時起回溯前72小時之
    某時施用第一級毒品海洛因無疑。
  (三)雖被告辯稱檢驗結果呈現嗎啡陽性反應，是否可能因吸食到
    他人施用之二手煙所導致云云。然查吸入煙毒或安非他命之
    二手煙，在文獻上雖尚無能否由尿液中檢驗出煙毒或安非他
    命反應之研究報告，然按法務部調查局檢驗煙毒或安非他命
    案件經驗研判，若非長時間與吸毒者直接相向且存心大量吸
    入吸毒者所呼出之煙氣，以二手煙中可能存在之低劑量煙毒
    或安非他命，應不致在尿液中檢驗出煙毒或安非他命反應，
    業據法務部調查局第六處82年8 月6 日（82）發技一字第
    4153號函可為參照。而被告若僅因叔叔施用海洛因時在場，
    而誤吸入二手煙，並非長時間與吸毒者直接相向且存心大量
    吸入吸毒者所呼出之煙氣，應不至於在尿液中檢驗出嗎啡陽
    性反應，是被告上開辯稱顯係事後卸責之詞，並無足採。
  (四)末查，被告前因施用第一級毒品案件經觀察、勒戒後，認有
    繼續施用毒品之傾向，經送入戒治處所強制戒治，認無繼續
    強制戒治之必要，而於98年10月14日執行完畢釋放出所，並
    由臺灣雲林地方法院檢察署檢察官為不起訴處分確定，此有
    雲林地方法院檢察署刑案查註記錄表、全國施用毒品案件紀
    錄表、矯正簡表、臺灣雲林地方法院檢察署98年戒毒偵字第
    119 號不起訴處分書各1 份（偵卷第4 頁至第5 頁、第6 頁
    及其背面、第8 頁、第17頁）在卷可參。綜上，被告於受強
    制戒治處分執行完畢釋放後5 年內，再犯本件毒品危害防制
    條例第10條第1 項之施用第一級毒品罪，事證明確，其犯行
    堪予認定，應依法論科。
三、核被告所為，係犯毒品危害防制條例第10條第1 項之施用第
    一級毒品罪；被告持有第一級毒品之低度行為，則為施用之
    高度犯行所吸收，不另論罪。爰審酌被告前有竊盜、施用毒
    品案件之前科紀錄，此有臺灣高等法院被告前案紀錄表1 份
    在卷可憑，雖未構成累犯，然其素行不佳，又施用第一級毒
    品案件，亦經觀察、勒戒、強制戒治執行完畢，竟仍不思悔
    改，徹底袪除施用毒品之惡習，再次施用海洛因殊不可取，
    且犯後否認犯行，態度不佳，惟念及其施用毒品之犯行，在
    本質上乃屬戕害自己身心健康之行為，尚未有嚴重破壞社會
    秩序或侵害他人權益之情形，又其自陳從事鐵工之工作，有
    父母親、同居人與2 名小孩需其撫養等一切情狀，量處如主
    文所示之刑。
四、據上論斷，應依刑事訴訟法第299 條第1 項前段，毒品危害
    防制條例第10條第1 項，判決如主文。
本案經檢察官莊珂惠到庭執行職務
中    華    民    國    99    年    12    月    30    日
            刑事第三庭    審判長法  官  林輝煌
                                法  官  陳雅琪
                                法  官  蕭雅毓
以上正本證明與原本無異。
如不服本判決應於收受判決後10日內向本院提出上訴書狀，並應
敘述具體理由；其未敘述上訴理由者，應於上訴期間屆滿後20日
內向本院補提理由書（均須按他造當事人之人數附繕本）。「切
勿逕送上級法院」。
                                書記官  鍾宜津
中    華    民    國    99    年    12    月    30    日
附錄論罪科刑條文全文：
毒品危害防制條例第10條
施用第一級毒品者，處 6 月以上 5 年以下有期徒刑。
施用第二級毒品者，處 3 年以下有期徒刑。

司法院資訊處製作；財團法人民間司法改革基金會備份。
